【裁判字號】    89,上易,968
【裁判日期】    890725
【裁判案由】    贓物
【裁判全文】
臺灣高等法院高雄分院刑事判決          八十九年度上易字第九六八號
    上  訴  人  臺灣高雄地方法院檢察署檢察官
    被      告  甲○○
右上訴人因被告贓物案件，不服臺灣高雄地方法院八十八年度易字第三五七二號中華
民國八十九年三月二十一日第一審判決（起訴案號：臺灣高雄地方法院檢察署八十八
年度偵字第一七０四九號），提起上訴，本院判決如左：
      主      文
上訴駁回。
      理      由
一、本案經本院審理結果，認如附件第一審判決認事用法均無不當，應予維持，並引
    用第一審判決書記載之證據及理由。
二、查被告係向林世鼎以新台幣二萬三千元購買系爭機車，先付給三千元後，林世鼎
    即避不見面，而未交付證件資料，打其留給之呼叫器，均找不到人等情，已據其
    供述明確，林世鼎留給被告之呼叫器號碼與其留給車主乙○○之呼叫器號碼相同
    ，被告為證明其清白，嗣後於路上發現林世鼎時即報警將之帶回處理，如被告係
    知贓故買，其通知林世鼎逃逸或請求其至法院（當時被告業已起訴）為其脫罪之
    不暇，安有報警將之帶回處理之理，況林世鼎於將機車賣與被告後，猶打電話向
    乙○○及其母歐劉敏子騙稱車子在某處請拿錢贖回之情，亦據乙○○及歐劉敏子
    於本院供述綦詳，足見該林世鼎係一狡滑詐騙之徒，被告辯稱其被林世鼎騙稱機
    車資料迨交付餘款時給付，不知係贓物云云，應屬可信，此外又乏其他確切事證
    足證被告有知贓故買之犯行，原審諭知被告無罪，並無不合，檢察官上訴指摘原
    判決諭知被告無罪為不當，非有理由，應予駁回。
三、據上論斷，應依刑事訴訟法第三百六十八條、第三百七十三條，判決如主文。
本案經檢察官林炎昇到庭執行職務。
中    華    民    國     八十九     年       七       月     二十五     日
                              臺灣高等法院高雄分院刑事第四庭
                                  審判長法官  莊  鎮
                                        法官  陳啟造
                                        法官  陳吉雄
右正本證明與原本無異。
不得上訴。
                                      書記官  沈有進
中    華    民    國八十九     年       七       月    二十七      日
                                                                        Ｂ
附件
臺灣高雄地方法院刑事判決                        八十八年度易字第三五七二號
    公  訴  人  臺灣高雄地方法院檢察署檢察官
    被      告  甲○○  男三十八歲（民國○○○年○○月○日生）
                        住高雄市○○區○○里○○街一六一巷六六號
                        身分證統一編號：Ｓ一二九八八六號
右列被告因贓物案件，經檢察官提起公訴（八十八年度偵字第一七０四九號），本院
判決如左：
    主  文
甲○○無罪。
    理  由
一、公訴意旨略以：被告甲○○曾因偽造有價證券罪經法院判處有期徒刑一年十月確
    定，甫於八十七年十二月九日假釋交付保護管束，現仍於假釋期間，仍不知悔改
    ，其明知車牌號碼ＸＳＦ－八０七號（引擎號碼ＫＫ０二八八０九號）為他人所
    失竊之贓車，竟於八十八年三月間某日，在高雄市○○路與開封路「帥府卡拉Ｏ
    Ｋ」內，以新台幣（下同）三千元之代價，向年籍姓名不詳，綽號「小林」之成
    年男子購得該車，供己騎用。嗣於八十八年七月六日二十一時許，甲○○騎乘該
    機車行經高雄市○○區○○路與自立路口時，為警查獲。因認被告甲○○涉犯刑
    法第三百四十九條第二項之故買贓物罪嫌等語。
二、公訴人認被告涉犯右開犯罪，係以被告於購買上開機車時，並未同時要求取得該
    機車之行車執照及其他合法來源證明文件，此點顯有悖常情；且被告所稱「小林
    」其人，被告非惟不能提供其真實姓名，且亦無法提供其聯絡方式，此均與一般
    正常車輛買賣常情有悖；何況若真如被告所言其係二萬元之代價購得，則其餘款
    部分又怎有不約定交款時地之理，以被告向姓名不詳，無法聯絡之人，並以遠低
    於市價之價格，購得無合法證件資料之機車等情觀之，其對於所購得之機車係屬
    贓物乙節，亦顯已明知無疑等情，以為論據。訊據被告甲○○固坦承於前揭時、
    地向綽號「小林」之成年男子購得上開機車，惟堅詞否認有何竊盜或贓物之犯行
    ，辯稱：伊係以二萬元之代價向「小林」購得該車，分四期攤還，伊先付頭期款
    三千元，伊後查知「小林」的全名叫林世鼎，當時林世鼎留000000000
    0號之扣機號碼給我，我有扣該號碼與林世鼎聯絡，但當時找不到他的人，伊是
    在高雄看守所第七工廠認識林世鼎的，確實不知道伊所買的機車是贓車等語。
三、按犯罪事實應依證據認定之，無證據不得推定其犯罪事實；又不能證明被告犯罪
    ，應諭知無罪之判決。刑事訴訟法第一百五十四條及第三百零一條分別定有明文
    。次按，犯罪事實之認定，應憑真實之證據，倘證據是否真實尚欠明顯，自難以
    擬制推測之方法，為其判斷之基礎。最高法院五十三年台上字第六五六號著有判
    例可資參照。再按，刑法第三百四十九條第二項故買贓物罪之成立，需以行為人
    對所購入者係贓物乙節，有所認識，始足當之，若行為人對所購入者係為贓物並
    無認識，自難以該法條相繩之。
四、經查，證人即本件系爭車輛之原所有人乙○○到院證稱：車牌號碼ＸＳＦ－八０
    七號之機車是我借給林世鼎的，本來約定八十八年二月二日下午六時就要還我，
    但他沒還我，當時因他是殘障，我才借他，他後來避不見面，也聯絡不到他，後
    來他打電話給我叫我報失竊，當時他留給我的扣機號碼為0000000000
    號等語（見本院八十八年十二月二十四日訊問筆錄）明確；核與被告所陳述係向
    「林世鼎」購入本件系爭機車及「林世鼎」所留下之通訊方式為0000000
    000號之扣機號碼相符；而被告於八十八年十月五日於高雄市○○路郵政總局
    前發現「林世鼎」其人，而報警將「林世鼎」帶往高雄市政府警察局保安警察大
    隊製作筆錄時，「林世鼎」自承：我是有在高市○○路與開封路「帥府卡拉ＯＫ
    」內跟甲○○碰過面，而且甲○○一直要跟我買那部車號ＸＳＦ－八０七號之機
    車，那時我有跟甲○○拿取新台幣三千元，但並沒有要賣那部車，後來是我叫乙
    ○○報失竊的，因我不相信甲○○，甲○○以呼叫器號碼為000000000
    0號與我聯絡，我避不見面是因為怕甲○○向我借錢等語（見卷附之高雄市政府
    警察局保安警察大隊八十八年十月五日林世鼎訊問筆錄）明確，核與被告所辯當
    時係「林世鼎」將本件系爭車輛交付予伊使用，而伊有交付「林世鼎」三千元，
    且事後有以扣機與「林世鼎」聯絡之陳述相符；被告亦提出其曾於購買該部機車
    後以手機扣號碼為0000000000號之扣機試圖與「林世鼎」聯絡之通聯
    紀錄一份，被告上開辯詞應非子虛而可採信。「林世鼎」雖於該警訊時稱並未要
    賣車，不回被告之扣機係怕被告向其借錢云云，然其既自承被告曾表示要向其購
    買本件系爭機車，且收受被告所交付之三千元，復又未說明為何收取被告三千元
    ，且經本院屢屢傳訊無著，則「林世鼎」於警訊時所稱並未要賣車予被告等語，
    顯有矛盾而難採信；綜上所述，被告所辯其不知該部車係贓車等語，應可信為真
    實，公訴人僅以被告於偵查時無法提出綽號「小林」者之真實姓名及聯絡方式，
    被告復又未與綽號「小林」者約定買賣機車餘款交付之方式及地點，且係以低於
    市價之價格購得未有證件之車輛等情節，即推論被告對所購得之機車有贓物認識
    ，非惟與現存之證據不相適合，已如前述，況依前開最高法院五十三年台上字第
    六五六號判例之見解，亦有未洽而無法遽為不利被告之認定。公訴人所舉之證據
    尚無法證明被告犯罪。此外，復查無其他積極證據足認被告有公訴人所指之犯行
    存在，不能證明被告犯罪，依法應為無罪之諭知。
據上論斷，應依刑事訴訟第三百零一條第一項，判決如主文。
本案經檢察官李靜文到庭執行職務。
中    華    民    國    八十九    年      三      月      二十一      日
                                  臺灣高雄地方法院刑事第六庭
                                            法  官  李怡諄
右正本證明與原本無異。
如不服本判決，應於判決送達後十日內，向本院提出上訴狀。
                             書記官  羅榮全
中    華    民    國      八十九      年      三      月      二十一  日


司法院資訊處製作；財團法人民間司法改革基金會備份。
